臺灣臺東地方法院刑事判決　　　　　　　　　　　　　九十四年度易字第一四號
　　公　訴　人　臺灣臺東地方法院檢察署檢察官
　　被　　　告　甲○○
　　　　　　　　丁○○
　　共　　　同
　　選任辯護人　張政衡
右列被告因侵占等案件，經檢察官提起公訴（九十四年度偵字第三○六號），本院判
決如左：
    主  文
丁○○意圖為自己不法之所有，而侵占自己持有他人之物，處有期徒刑伍月，如易科
罰金，以參佰元折算壹日。
甲○○無罪。
    事  實
一、丁○○明知其妻甲○○積欠臺東縣成功鎮農會（以下稱成功鎮農會）債務未清償
    ，遭成功鎮農會聲請本院對登記為甲○○所有、供其與甲○○共同管領使用之門
    牌號碼臺東縣成功鎮○○路一六五號房屋及土地（地號：坐落臺東縣成功鎮○○
    段七二四地號）強制執行，經本院於九十二年九月十七日實施查封後拍賣，嗣經
    特別拍賣程序，由丙○於九十三年五月五日拍定，並領得本院發給之權利移轉證
    書，而取得上開不動產所有權，惟因尚未經本院執行點交，仍由丁○○占有中，
    詎丁○○明知上開不動產已遭拍定情事，竟基於意圖為自己不法之所有及毀損他
    人之物之犯意，於九十三年五月九日，趁系爭房屋尚末由本院點交（點交日期：
    九十三年六月二十三日）予丙○之前，將所有權已移轉買受人丙○而尚在其占有
    中之已附著房屋之二、三樓浴室鋁門窗、二、三樓陽台鐵門、一、二樓樓梯扶手
    等物拆卸遷走侵占入己，並交由不知情之舊貨商載走變賣，復將屋內之三樓裝潢
    、廚房流理台大理石、綠色馬桶一個破壞，致令不堪使用，足以生損害於丙○。
二、案經丙○訴由臺灣臺東地方法院檢察署檢察官偵查起訴。
    理  由
壹、有罪部分
一、訊據被告丁○○固承認上揭毀損犯行，及拆卸系爭房屋內如事實欄所載之物，惟
    矢口否認有何侵占之犯行，辯稱：伊是將拆卸後的東西放在房子後面巷子，由路
    過的舊貨商自行取走云云。經查：
（一）右揭犯罪實業經證人丙○於偵查及本院審理時證述：伊在九十三年五月九日發
      現被告在破壞系爭房屋，伊就報警處理，並拍照存證等語綦詳（見九十三年十
      一月三日偵訊筆錄、本院九十四年八月九日審判筆錄），核與證人蘇志偉、林
      金安、施並壯於偵查中及證人王希文於偵查、本院審理時證述之情相符，並有
      現場照片八十七幀附於警、偵卷可佐。
（二）證人丙○因拍定而取得上揭房屋及土地所有權，有本院九十三年五月五日東院
      隆九十二玄四二九七字第○九三○○二一六八七號不動產權利移轉證書附於本
      院九十二年度執字第四二九七號執行卷可證。被告丁○○於丙○取得房屋所有
      權後，明知上開房屋所有權已歸他人所有，猶擅自前往該房屋內，將所有權已
      移轉買受人丙○而尚在其占有中之附著於系爭房屋之二、三樓浴室鋁門窗、二
      、三樓陽台鐵門、一、二樓樓梯扶手等物拆卸，並由路過之舊貨商將之取走，
      不論其目的是在變賣得款或轉贈他人，顯係自居為所有人地位所為之處置，已
      變易原持有之意思為所有甚明，顯然具有為自已不所有之意圖，其仍一再辯稱
      ：並無侵占之意云云，顯無可採。另被告丁○○將上開屋內之三樓裝潢、廚房
      流理台大理石、綠色馬桶一個破壞，致令不堪使用，具有毀損他人之物犯意亦
      甚明確，而上開房屋經拆除上開物件後，雖未至破壞建築物重要結構而尚能供
      人居住，惟仍生損害於丙○之權益。
（三）至公訴意旨另認被告丁○○尚有以在馬桶內灌水泥之方式，毀損上開房屋內之
      馬桶，無非係以告訴人丙○之指述為據，惟查，證人丙○固於本院審理時證稱
      ：伊要請水電去整理時，發現馬桶不通等語，惟復證稱：就破壞之確切時間已
      忘記了等語（見本院九十四年八月九日審判筆錄）；然證人丙○於九十三年七
      月十六日向臺灣臺東地方法院檢察署申告時，只言及廁所被塞石頭，並沒有提
      到被灌水泥一事（見九十三年七月十六日偵訊筆錄），觀之卷附現場照片，亦
      僅有綠色馬桶一個遭到破壞，但並沒有馬桶遭到灌水泥之情形，另依證人即本
      院書記官王希文證稱：點交時買受人沒有講灌水泥的事，因為灌水泥的事情比
      較嚴重，一般在點交的時侯，都會特別去注意，並會在筆錄上記載等語（見本
      院九十四年八月九日審判筆錄），參以卷附之本院民事執行處執行（點交）筆
      錄，並無何關於馬桶遭人灌水泥之記載，則上開房屋內之馬桶，遲至點交之日
      止，並未遭人以灌水泥方式破壞乙情，應堪認定，是被告丁○○此部分犯罪嫌
      疑尚有不足，惟此與前揭毀損部分犯行，為實質上之一罪關係，爰不另為無罪
      之諭知，附此敘明。
（四）綜上所述，本件事證明確，被告丁○○毀損及侵占之犯行洵堪認定，應依法論
      科。
二、核被告丁○○所為，係犯刑法第三百三十五條第一項之侵占罪、第三百五十四條
    之毀損罪。其以一行為，觸犯上開二罪名，應依想像競合犯之規定，從一重之侵
    占罪名論處。爰審酌被告素行尚可，然於法院查封拍賣其占有之房屋後，猶刻意
    侵占、毀損依法應交付予拍定人之物品，手段惡劣，漠視法令，且對他人財產造
    成重大損害，惡性非輕，及其犯罪後仍避重就輕等一切情狀，量處如主文所示之
    刑，並諭知易科罰金之折算標準，以示懲儆。
貳、無罪部分
一、公訴意旨另以：被告甲○○與其夫被告丁○○不甘上開房屋被拍賣，竟自拍定後
    起，至同年五月底止（點交前），與被告丁○○共同基於為自己不法所有之犯意
    聯絡，由丁○○教唆不知情之舊貨商，前往該房屋內，將所有權已移轉買受人丙
    ○而尚在其占有中附屬房屋如附件所示之鋁門、鐵窗、樓梯扶手等物拆除遷走侵
    占入己，並將屋內之廚房大理石搗毀、浴室之沖水馬桶破壞，致令不堪使用，因
    認被告甲○○涉犯有刑法第三百三十五條之侵占罪及第三百五十四條之毀損罪云
    云。
二、按犯罪事實應依證據認定之，無證據不得認定犯罪事實。又被告或共犯之自白，
    不得作為有罪判決之唯一證據，仍應調查其他必要之證據，以察其是否與事實相
    符。次按不能證明被告犯罪者，應諭知無罪之判決，刑事訴訟法第一百五十四條
    第二項、第一百五十六條第二項及第三百零一條第一項分別定有明文。
三、訊據被告甲○○堅詞否認有何右揭侵占及毀損犯行，辯稱：伊在九十三年五月九
    日並未在場，上開房屋內之物品是其夫丁○○破壞的等語。公訴人認被告甲○○
    涉有上開罪嫌，無非係以證人王希文之證詞及卷附現場照片等件為據。經查：
（一）被告甲○○固承認曾於本院強制執行時向證人即本院書記官王希文稱：房子是
      我們破壞的等語，然於偵查、審理時對此一再辯稱：東西是其夫丁○○破壞的
      ，當時證人王希文是問是不是我們破壞的，伊心想因為是先生丁○○破壞的，
      所以說是，實際上是只有丁○○破壞而已等語。對此，業經證人王希文到庭證
      稱：「我進去的時候，我就問被告甲○○，說這是不是你們破壞的，被告甲○
      ○回答說是。」、「因為告訴人告訴我說是他們夫妻破壞的，所以我才問『你
      們』。」等語明確（見本院九十四年八月九日審判筆錄），依上開對話情境觀
      之，證人王希文乃因告訴人告以被告夫妻破壞在先，才出以籠統的「你們」一
      詞詢問被告甲○○，並未細究到底是被告二人均參與其事，或僅其中一人所為
      ，而被告甲○○既為丁○○之妻、且同為上開房屋之管領使用者，則在指涉對
      象並非單一個別之情形下，難免有表意不清之情形，是其辯稱因語意不精確而
      為上開回答乙節，尚非無據。公訴人徒以其與證人王希文上開對話內容，及現
      場遭破壞之照片，遽認被告甲○○已自承參與破壞、侵占之事，尚嫌無據。
（二）況本件依上開蘇志偉、林金安、施並壯、丙○等多位證人所言，亦均證稱事發
      當日只有看到被告丁○○在現場破壞，並一致證稱：當時並未看到被告甲○○
      在場等語，則本件並無何證據證明被告甲○○有在案發之日在場之事實，遑論
      其有夥同被告丁○○在上開屋內為侵占、毀損之犯行。
四、綜上所述，本件並無任何證據可資證明被告甲○○有公訴人所指之犯行，依法自
    應為其無罪之諭知。
據上論斷，應依刑事訴訟法第二百九十九條第一項前段、第三百零一條第一項，刑法
第三百三十五條第一項、第三百五十四條、第五十五條、第四十一條第一項前段、罰
金罰鍰提高標準條例第一條前段、第二條，判決如主文。
本案經檢察官乙○○到庭執行職務。
中    華    民    國      九十四      年      八      月      二十三    日
                                      臺灣臺東地方法院刑事第三庭
                                          審判長法  官  楊力進
                                                法  官  連雅婷
                                                法  官  范乃中
右正本證明與原本無異。
如不服本判決，應於判決送達後十日內向本院提出上訴狀。（須附繕本）
「切勿逕送上級法院」
                                                書記官  陳俊德
中    華    民    國      九十四      年      八      月      二十六    日
附記
中華民國刑法第三百三十五條第一項
(普通侵占罪)
意圖為自己或第三人不法之所有，而侵占自己持有他人之物者，處五年以
下有期徒刑、拘役或科或併科一千元以下罰金。
中華民國刑法第三百五十四條
毀棄、損壞前二條以外之他人之物或致令不堪用，足以生損害於公眾或他
人者，處二年以下有期徒刑、拘役或五百元以下罰金。
